【裁判字號】    98,交抗,1120
【裁判日期】    980424
【裁判案由】    違反道路交通管理處罰條例
【裁判全文】
臺灣高等法院交通事件裁定            98年度交抗字第1120號
  抗  告  人
  即受處分人  甲○○
                      87號2.
上列抗告人因違反道路交通管理處罰條例案件，不服臺灣新竹地
方法院，中華民國98年3月26日所為裁定（ 98年度交聲字第14 號
），提起抗告，本院裁定如下：
    主  文
抗告駁回。
    理  由
一、抗告意旨略以：抗告人固有於民國（下同）97年6月4日晚上
    9時許，騎乘車牌號碼 SMY－963號輕型機車，因闖紅燈之違
    規行為經警攔停，並開單舉發，惟抗告人在未被告知清楚本
    身之權益下，即逕遭最高罰鍰之處分，此種處分實令人難以
    信服，原裁定遽駁回抗告人聲明之異議，實有未當，為此依
    法提起抗告，請求撤銷原裁定云云。
二、按駕駛人駕駛汽車，應遵守道路交通標誌、標線、號誌之指
    示，道路交通安全規則第90條前段定有明文。汽（機）車駕
    駛人，行經有燈光號誌管制之交岔路口闖紅燈者，處新臺幣
    （下同）1千8百元以上5千4百元以下罰鍰，道路交通管理處
    罰條例第53條第1項定有明文；另汽車駕駛人駕駛汽車違反
    道路交通管理處罰條例第53條者，除應依該條所規定之罰鍰
    處罰外，並應分別予記違規點數3點，道路交通管理處罰條
    例第63條第1項第3款亦定有明文。
三、查抗告人即受處分人甲○○於民國（下同）97年6月4日晚上
    9時許，騎乘車牌號碼SMY－963號輕型機車，行經台北縣板
    橋市縣○○道○段 245巷設有燈光號誌管制之交岔路口時，
    因未遵守道路交通號誌之指示，逕自闖越該路口紅燈行駛，
    適為在該處執行交通違規稽查取締之臺北縣警察局海山分局
    員警發覺後予以攔停，並即以抗告人有違反道路交通管理處
    罰條例第 53條第1項之違規行為掣單舉發等情，此為抗告人
    甲○○所不否認，並有臺北縣政府警察局北縣警交字第C000
    00000 號舉發違反道路交通管理事件通知單影本乙紙在卷可
    參，而抗告人於遭攔檢後，拒絕簽收上開舉發單，經舉發員
    警告知義務及應到案日期予抗告人知悉後，抗告人未按規定
    於應到案期限內繳納罰鍰，亦未向處罰機關陳述意見，原處
    分機關遂依道路交通管理處罰條例第 53條第1項規定、違反
    道路交通管理事件統一裁罰基準表之規定，於 97年9月16日
    裁處抗告人罰鍰新台幣（下同）4,500元等事實，此有交通
    部公路總局新竹區監理所竹監新三字第裁51-C00000000號違
    反道路交通管理事件裁決書等附卷可稽，堪認抗告人確有上
    揭違規闖越紅燈之行為。抗告人雖辯稱警員開單時並未清楚
    告知權益，致其受裁處最高額罰鍰云云，惟證人即當日舉發
    抗告人違規闖越紅燈之警員陳韋綱於原審法院98年 2月20日
    調查時到庭具結證稱：當日伊是站在縣民大道三段 245巷口
    路旁執行勤務，當時紅燈己超過 3秒，看見抗告人闖紅燈過
    來，伊就吹哨攔檢他，告知他違規事實，她也承認違規行為
    ，但有說她失業欠卡債，要求伊不要開單，伊還是依法執行
    勤務，抗告人態度就轉變了，不收通知單，也不簽名，她有
    問伊說是否不簽、不收，就可以不繳納罰金，伊則告訴抗告
    人說，簽名欄位只是有無簽收通知單，要不要簽收是他的權
    利，伊有告知她應到案時、地，單字上都有寫，抗告人就說
    可否離開，伊即說通知書不收，單子也不會再寄送給你，警
    察逕行舉發而沒有欄下當事人的話，才會寄送違規單給當事
    人，本件是攔下當事人開單，所以通知單要不要收是抗告人
    的權利，也不會寄給他…。抗告人說通知單不用給他，他收
    到也不會去繳，因為他說他沒錢。（問：你是如何告知他繳
    款時間、地點及相關權利？）伊是按照通知單朗讀給他聽，
    而且權利也都在通知單上，但是抗告人不收，伊也沒辦法。
    通知單上所載「駕駛人拒簽拒收，已告知其應繳款時、地及
    相關權利」等字，是伊所記載的云云（見原審卷第20頁），
    茲查違規行為人經警攔停而無故拒簽收告發單，依據違反交
    通管理事件統一裁罰基準及處理細則第11條規定，拒絕簽收
    告發單者，應告知其應到案時間及處所，並記明事由與告知
    事項，視為已收受，是依證人即本案舉發人陳韋綱上揭證述
    ，其已告知權利義務，並註明於舉發單移送聯，已完成合法
    送達之程序。參以交通警員掣單舉發違反道路交通管理處罰
    條例所列之違規事實，本質上為行政處分，係公務員基於職
    務上權力，依法就特定之具體事件所為具公法上效果之單方
    行政行為，基於公務員為公法上行為具有公信力之原則，該
    行政處分當可被推定為有效，其據以依法處分之事實亦應認
    定為正確無誤，況本件抗告人係遭警員當場攔停而掣單告發
    後，抗告人拒絕收受舉發通知單，經警員在舉發通知單上載
    明「駕駛人拒絕簽收，已告知其應繳款時地及相關權利」，
    並註記：「闖紅燈（已 3秒非變燈）」之字樣等情，此有該
    舉發違反道路交通管理事件通知單影本 1件在卷可考，抗告
    人空言指稱舉罰員警未告知權益及未簽收罰單之效果，致其
    權益受損云云，要係卸責之詞，而無足採。原處分機關就抗
    告人上揭違規行為，漏未依道路交通管理處罰條例第63條第
    1項第3款規定，就違反道路交通管理處罰條例第 53條第1項
    規定者，應記違規點數 3點，尚有未洽，原審法院因而將原
    處分撤銷，以抗告人上揭違規事實，依道路交通管理處罰條
    例第53條第1項、第63 條第1項第3款之規定，裁處抗告人罰
    鍰新臺幣 4千5百元，並予記違規點數3點及，經核並無不合
    ，抗告人猶執陳詞指摘原審裁定不當，尚難認有理由，應予
    駁回。
四、據上論結，應依道路交通案件處理辦法第26條，刑事訴訟法
    第412條，裁定如主文。
中    華    民    國    98    年    4     月    24    日
                  刑事第十五庭  審判長法  官  吳昭瑩
                                      法  官  李釱任
                                      法  官  張傳栗
以上正本證明與原本無異。
不得再抗告。
                                      書記官  李佩真
中    華    民    國    98    年    4     月    29    日


司法院資訊處製作；財團法人民間司法改革基金會備份。
